【裁判字號】    90,訴,1142
【裁判日期】    901030
【裁判案由】    廢棄物清理法
【裁判全文】
臺灣彰化地方法院刑事判決                          九十年度訴字第一一四二號
    公  訴  人  臺灣彰化地方法院檢察署檢察官
    被      告  甲○○
右列被告因廢棄物清理法案件，經檢察官提起公訴（九十年度偵字第四四六一號），
本院判決如左：
        主  文
甲○○未依廢棄物清理法第二十條規定領有廢棄物清除、處理許可證或核備文件，從
事廢棄物清除，處有期徒刑壹年貳月。緩刑貳年。
        理  由
一、甲○○未依法向主管機關申請核可，並無領有廢棄物清除、處理許可證或核備文
    件，竟於民國（下同）九十年六月二十三日上午，駕駛牌照號碼為Ｆ６─７３８
    自用大貨車，自不詳處所承載建築廢土之一般事業廢棄物，由台中縣大雅鄉運送
    至坐落彰化縣線西鄉彰濱工業區線西東二區（線西鄉○○段）臨編第一九九號乙
    ○○所有之土地上傾倒棄置，予以清除，為被害人乙○○發覺，報警當場查獲。
二、案經彰化縣警察局和美分局報請臺灣彰化地方法院檢察署檢察官偵查起訴。
        理  由
一、右揭事實，迭據被告甲○○（以下簡稱被告）於警訊、檢察官偵查中及本院審理
    時坦承不諱，並有現場相片、現場檢查紀錄表等件附卷可據。按廢棄物清理法第
    二十二條第二項第四款之「清除」係指廢棄物之收集、運輸行為，貨車司機以貨
    車載運廢棄物即為非法清除廢棄物之行為，有行政院環境保護署八十九年一月十
    五日環署廢字第ΟΟ八二九八三號函一份在卷可稽。再廢棄物清理法第二十條雖
    明定「公民營廢棄物清除、處理機構經營廢棄物之貯存、清除或處理業務，應列
    明專業技術人員與貯存清除、處理之工具、方法、設備及場所，向地方主管機關
    申請核發許可證」，惟此規定，除規範公民營機構欲經營廢棄物之貯存、清除或
    處理業務時，應依法向地方主管機關申請核發許可證，俾便行政上之管理及監督
    ，以有效清除、處理廢理物，確保環境衛生外，任何自然人或法人苟欲為任何廢
    棄物之貯存、清除或處理時，並無排除該規定之適用，仍應向地方主管機關申請
    核發許可證，否則，主管機關即無從為有效控管，更令不法之徒有機可趁，顯非
    廢棄物清理法修訂之本意。再稽之同法第二十二條第三項乃明定「無許可證經營
    廢棄物清除、處理為常業者，處三年以上者十年以下有期徒刑，得併科三百萬元
    以下罰金。」，而同條第二項第四款前段係規定「未依第二十條規定領有廢棄物
    清除、處理許可證或核備文件，從事廢棄物貯存、清除、處理者，處一年以上五
    年以下有期徒刑，得併科一百萬元以下罰金」，足見行為人倘非無照經營廢棄物
    清除、處理為業務，僅係不成立該條第三項之常業犯，仍應論以同條第二項第四
    款之罪刑，並非謂其行為不罰。綜上所述，本案事證明確，被告犯行足以認定。
三、核被告所為，係違反廢棄物清理法第二十條規定，應依廢棄物清理法第二十二條
    第二項第四款規定處斷。按廢棄物清理法業於八十八年七月十四日修正公布生效
    ，稽之該法第二十二條第二項之修正旨意，乃考量現行事業廢棄物管制法令未臻
    健全，為免僥倖者有機可趁，不僅造成環境污染，將來之善後處理，更需支出高
    昂之社會成本，故期能有效防止不當處置廢棄物之行為，乃增訂刑罰規定（立法
    院公報第八十八卷第三十七期院會記錄提案委員會說明可資參照）。是揆之目前
    社會工商業快速發展，廢棄物急遽增加，為維護整體社會利益，實有澈底禁絕任
    意處置廢棄物之行為。此立法理由與目的，驗徵全國各地受廢棄物嚴重污染，瀕
  生災禍之情形，即曉然可明，無待費詞剖析。再「相倚共成」、「利他自利」乃
    文明社會所以存立、延續之基本價值觀念，身為公民，尤應易地設想，體認此義
    理，深切領會任意傾倒廢棄物所衍生之禍害，由不得自營其私，而恣意漠視、輕
    忽公共利益。是被告之行為，深具違法性，自應按章論處，始符公允。爰審酌被
    告之素行、行為之動機、手段、所生之危害、廢棄物之種類、數量及其他情節，
    並犯後之態度等一切情狀，量處如主文所示之刑，以示懲儆。又查被告前未曾受
    有期徒刑以上刑之宣告，有台灣彰化地方法院檢察署刑案資料查註紀錄表及本院
    被告全國前案紀錄表在卷可稽，念其迫於生計，一時失慮始觸犯刑章，經此次偵
    審及刑之宣告後，當能知所警惕，無再犯之虞，本院認所宣告之刑以暫不執行為
    適當，併諭知緩刑二年，用示矜全，以勵自新。
據上論斷，應依刑事訴訟法第二百九十九條第一項前段，廢棄物清理法第二十二條第
二項第四款，刑法第十一條前段、第七十四條第一款，判決如主文。
中      華      民      國    九十      年      十      月     三十     日
                                台灣彰化地方法院刑事第一庭
                法      官    蔡  紹  良
右正本證明與原本無異。
如不服本判決，應於判決送達後十日內向本院提出上訴狀( 須附繕本 )。
告訴人或被害人對於判決如有不服具備理由請求檢察官上訴者，其上訴期間之計算係
以檢察官收受判決正本之日期為準。
                                    法院書記官    王  惠  嬌
中      華      民      國    九十      年      十      月     三十一   日
廢棄物清理法第二十條：
公、民營廢棄物清除、處理機構經營廢棄物之貯存、清除或處理業務，應列明專業技
術人員與貯存清除、處理之工具、方法、設備及場存，向地方主管機關申請核發許可
證。但從事有害事業廢棄物之貯存、清除或處理者，地方主管機關應先報請中央主管
機關核准，始得發給許可證。
廢棄物處理法第二十二條第二項第四款
有左列情形之一者，處一年以上五年以下有期徒刑，得併科一百萬元以下罰金：
四、未依第二十條規定領有廢棄物清除、處理許可證或核備文件內容貯存、清除、處
    理廢棄物者。


司法院資訊處製作；財團法人民間司法改革基金會備份。
